【裁判字號】    99,易,3320
【裁判日期】    991125
【裁判案由】    毒品危害防制條例
【裁判全文】
臺灣臺中地方法院刑事判決              99年度易字第3320號
公  訴  人  臺灣臺中地方法院檢察署檢察官
被      告  陳佳鈺
上列被告因違反毒品危害防制條例案件，經檢察官提起公訴(99
年度毒偵字第3205號)，本院判決如下：
    主    文
陳佳鈺施用第二級毒品，累犯，處有期徒刑伍月，如易科罰金，
以新臺幣壹仟元折算壹日。
    犯罪事實
一、陳佳鈺前於民國89年間因施用毒品案件，經本院裁定送觀察
    、勒戒後，認有繼續施用毒品之傾向，再經本院裁定令入戒
    治處所施以強制戒治，於90年1月17日因無繼續戒治之必要
    ，停止處分釋放；又於92年間因施用毒品案件，經臺灣臺中
    地方法院檢察署檢察官聲請強制戒治並提起公訴，強制戒治
    部分，因法律修正報結於93年1月9日釋放出所，所涉刑案部
    分，經本院以92年度訴字第2413號判處有期徒刑8月、3月，
    應執行有期徒刑9月確定，與其另犯偽造文書案件(經本院以
    94年度訴字第1389號判處有期徒刑4月確定)接續執行，於95
    年1月19日執行完畢；再於95年間因施用毒品案件，經本院
    以95年度訴字第3652號判處有期徒刑1年確定，與其另犯竊
    盜案件(經本院以96年度中簡字第1452號判處有期徒刑5月確
    定)均經減刑並合併定應執行有期徒刑8月確定；復於96年間
    因施用毒品案件，經本院以96年度訴字第2359號判處有期徒
    刑1年1月、5月，應執行有期徒刑1年4月確定，上開數罪經
    接續執行，於97年11月7日假釋交付保護管束，於98年4月10
    日保護管束期滿，未經撤銷假釋，所餘刑期視為執行完畢。
    詎仍不知悔改，基於施用第二級毒品之犯意，於99年6月23
    日上午8、9時許，在臺中市西屯區某處，以將甲基安非他命
    置於玻璃球吸食器(未扣案)內，點火燒烤產生煙霧以吸食氣
    體之方式，施用第二級毒品甲基安非他命1次。嗣於99年6月
    26日凌晨1時許，為警在臺中市○○區○○路與大墩六街口
    查獲，同日凌晨1時11分許，經其同意採集其尿液送驗，檢
    驗結果呈現甲基安非他命陽性反應，始查悉上情。
二、案經臺中市警察局第四分局報請臺灣臺中地方法院檢察署檢
    察官偵查起訴。
    理  由
一、程序方面：
(一)本案被告陳佳鈺所犯毒品危害防制條例第10條第2項之施用
    第二級毒品罪，屬刑事訴訟法第376條第1款所列之罪，依同
    法第284條之1規定，第一審得由法官獨任進行審判程序，合
    先敘明。
(二)按被告以外之人於審判外之陳述，雖不符前4條之規定，而
    經當事人於審判程序同意作為證據，法院審酌該言詞陳述或
    書面陳述作成時之情況，認為適當者，亦得為證據。當事人
    、代理人或辯護人於法院調查證據時，知有第159條第1項不
    得為證據之情形，而未於言詞辯論終結前聲明異議者，視為
    有前項之同意，刑事訴訟法第159條之5定有明文。本案判決
    以下所引用檢察官所舉各項證據，業經被告於本院審理時表
    示無意見，同意作為證據，迄於言詞辯論終結前亦未聲明異
    議，本院審酌該等證據之取得過程並無瑕疵，與本案待證事
    實間復具有相當之關聯性，以之為本案證據尚無不當，自得
    採為證據。
二、認定犯罪事實所憑之證據及理由：
    上揭犯罪事實，業據被告陳佳鈺於本院審理時坦承不諱，並
    有臺中市警察局第四分局大墩派出所採集尿液鑑定同意書、
    委託尿液檢驗代號與真實姓名對照表、中山醫學大學附設醫
    院檢驗科藥物檢測中心尿液檢驗報告各1份在卷可稽。綜上
    各節相互佐證，被告自白核與事實相符，應堪採信，本案事
    證明確，被告犯行堪以認定，應依法論科。
三、論罪科刑之理由：
(一)按施用第一、二級毒品為犯罪行為，毒品危害防制條例第10
    條定有處罰明文。故施用第一、二級毒品者，依前揭規定本
    應科以刑罰。惟基於刑事政策，對合於一定條件之施用者，
    則依同條例第20條、第23條之規定，施以觀察、勒戒及強制
    戒治之保安處分。又毒品危害防制條例於92年7 月9日修正
    公布，自93年1月9日施行，其中第20條、第23 條將施用毒
    品之刑事處遇程序，區分為「初犯」及「5年內再犯」、「5
    年後再犯」。依其立法理由之說明：「初犯」，經觀察、勒
    戒或強制戒治後，應為不起訴處分或不付審理之裁定；經觀
    察、勒戒或強制戒治執行完畢釋放後，「5 年內再犯」者，
    因其再犯率甚高，原實施之觀察、勒戒及強制戒治既已無法
    收其實效，爰依法追訴或裁定交付審理。至於經觀察、勒戒
    或強制戒治執行完畢釋放後，「5年後再犯」者，前所實施
    之觀察、勒戒或強制戒治已足以遮斷其施用毒品之毒癮，為
    期自新及協助其斷除毒癮，仍適用「初犯」規定，先經觀察
    、勒戒或強制戒治之程序。從而依修正後之規定，僅限於「
    初犯」及「5年後再犯」2種情形，始應先經觀察、勒戒或強
    制戒治程序。倘被告於5年內已再犯，經依法追訴處罰，縱
    其第3次(或第3次以上)再度施用毒品之時間，在初犯經觀察
    、勒戒或強制戒治執行完畢釋放5年以後，已不合於「5年後
    再犯」之規定，且因已於「5年內再犯」，顯見其再犯率甚
    高，原實施觀察、勒戒或強制戒治，已無法收其實效，即應
    依該條例第10條處罰(最高法院97年度第5次刑事庭會議決議
    參照)。查被告陳佳鈺因施用毒品案件，於90年1月17日因無
    繼續戒治之必要，停止處分釋放，已如前述，本次公訴人起
    訴被告施用毒品之犯行係於99年6月23日，雖距離前述強制
    戒治執行完畢釋放日已逾5年，然被告於前述強制戒治執行
    完畢釋放日後5年內即曾因再犯施用毒品案件，先後經本院
    以92年度訴字第2413號、95年度訴字第3652號、96年度訴字
    第2359號判決分別判處罪刑確定，揆諸前開說明，公訴人就
    被告本案施用毒品之犯行提起公訴，核無違誤，自應由本院
    依法判決。
(二)按甲基安非他命為毒品危害防制條例第2條第項第2款所明定
    之第二級毒品。核被告陳佳鈺所為，係犯毒品危害防制條例
    第10條第2項之施用第二級毒品罪。被告為供己施用而於施
    用前持有第二級毒品之低度行為，為其施用之高度行為所吸
    收，不另論罪。
(三)被告有如犯罪事實欄所載論罪科刑執行情形，有卷附臺灣高
    等法院被告前案紀錄表1份可按，其受有期徒刑執行完畢後5
    年以內再故意犯本案法定刑為有期徒刑之罪，為累犯，應依
    刑法第47條第1項規定加重其刑。
(四)爰審酌被告前經觀察、勒戒、強制戒治之執行，猶因施用甲
    基安非他命再犯本罪，顯未衷心悛悔，漠視法令之禁制，恣
    意濫用藥品，惟兼衡酌其施用甲基安非他命所生危害實以自
    戕健康為主，於他人尚無明顯重大危害，及犯後終能供認無
    隱，態度尚佳等一切情狀，量處如主文所示之刑，並諭知易
    科罰金之折算標準。至公訴人雖就被告具體求刑有期徒刑7
    月，惟本院審酌上開情節，認就被告量處如主文所示之刑，
    已足資懲儆，檢察官上開具體求刑，尚屬過重，併此敘明。
四、應適用之法律：
    依刑事訴訟法第284條之1、第299條第1項前段，毒品危害防
    制條例第10條第2項，刑法第11條前段、第47條第1項、第41
    條第1項前段，判決如主文。
本案經檢察官劉玉媛到庭執行職務。
中    華    民    國    99    年    11    月    25    日
                  刑事第十七庭    法  官  簡芳潔
以上正本證明與原本無異。
如不服本判決應於收受送達後10日內向本院提出上訴書狀，並應
敘述具體理由；其未敘述上訴理由者，應於上訴期間屆滿後20日
內向本院補提理由書（均須按他造當事人之人數附繕本）「切勿
逕送上級法院」。
                                  書記官  余怜儀
中    華    民    國    99    年    11    月    25    日
附錄論罪科刑法條全文：
毒品危害防制條例第10條
施用第一級毒品者，處6月以上5年以下有期徒刑。
施用第二級毒品者，處3年以下有期徒刑。

司法院資訊處製作；財團法人民間司法改革基金會備份。
